【裁判字號】    97,交易,169
【裁判日期】    970815
【裁判案由】    過失致死等
【裁判全文】
臺灣桃園地方法院刑事判決             97年度交易字第169號
公  訴  人  臺灣桃園地方法院檢察署檢察官
被      告  甲○○
上列被告因過失致死等案件，經檢察官提起公訴（97年度偵字第
9368號），本院判決如下：
    主  文
甲○○服用酒類，不能安全駕駛動力交通工具而駕駛，處有期徒
刑肆月；又因過失致人於死，處有期徒刑壹年。應執行有期徒刑
壹年貳月。
    事  實
一、緣甲○○原所考領之職業小型車駕駛執照，因未依規定期限
    參加駕駛執照審驗，遭監理機關於民國93年11月2 日逕行註
    銷駕駛執照。然其於駕駛執照遭逕行註銷後，竟於97年2 月
    11 日 晚間6 時許，在桃園縣龜山鄉○○街朋友住處，與友
    人共同飲用威士忌酒，而已達酒醉不能安全駕駛動力交通工
    具之程度，卻猶在飲酒結束後，駕駛車牌號碼為CU-4791 號
    自用小貨車，沿桃園縣龜山鄉○○○路由南往北方向行駛，
    並在同日晚間6 時14分許，自桃園縣龜山鄉○○○路設有閃
    光黃燈之交岔路口右轉至中興路182 巷口處時，本應注意汽
    車行駛時，駕駛人應注意車前狀況，並隨時採取必要之安全
    措施，又閃光黃燈表示警告車輛應減速接近，注意安全小心
    通過，且飲用酒類後其吐氣所含酒精濃度超過每公升0.25毫
    克後即不得駕車，而當時雖天候雨、路面濕滑，但夜間有照
    明、無缺陷、無障礙物等無不能注意情事，竟疏未注意及此
    ，適有行人詹劉淑芬路過，欲自上開巷口由北往南方向穿越
    馬路，在途經案發處時，甲○○即因飲酒後注意力、判斷力
    降低，且疏未注意車前狀況，並隨時採取必要之安全措施，
    而閃避不及，遂以其所駕駛之上開自小貨車左前車頭處撞擊
    詹劉淑芬，詹劉淑芬即因此受有顱內出血、顱骨骨折等傷害
    ，嗣雖立即送醫急救後，仍於同日晚上9 時50分許，因頭部
    外傷、顱內出血而死亡。甲○○於肇事後則留在現場，於犯
    罪未被發覺前，向到場處理警員表明其為肇事者，而接受裁
    判，警方並測得甲○○呼氣酒精濃度為每公升0.75毫克，而
    查悉上情。
二、案經詹劉淑芬之女乙○○告訴及桃園縣政府警察局龜山分局
    報請臺灣桃園地方法院檢察署檢察官相驗後自動檢舉偵查後
    提起公訴。
    理  由
壹、證據能力部分：
    按被告以外之人於審判外之言詞或書面陳述，除法律有規定
    者外，不得作為證據；又按被告以外之人於審判外向法官所
    為之陳述得為證據，偵查中向檢察官所為之陳述，除顯有不
    可信之情況者外，亦得為證據；被告以外之人於審判外之陳
    述，雖不符前4 條之規定，而經當事人於審判程序同意作為
    證據，法院審酌該言詞陳述或書面陳述作成時之情況，認為
    適當者，亦得為證據；當事人、代理人或辯護人於法院調查
    證據時，知有第159 條第1 項不得為證據之情形，而未於言
    詞辯論終結前聲明異議者，視為有前項之同意。刑事訴訟法
    第159 條第1 項、第159 條之1 第1 項、第2 項、第159 條
    之2 、第159 條之5 就此分別定有明文。經查，本案所引用
    之供述及非供述證據，經本院依法踐行調查證據程序，檢察
    官、被告均不爭執證據之證據能力，且迄本院言詞辯論終結
    前未就證據之證據能力聲明異議，又查無依法應排除其證據
    能力之情形，是後述所引用證據之證據能力均無疑義，依法
    自有證據能力，均得作為本案證據，先予敘明。
貳、本院認定犯罪事實所憑之證據及理由：
一、訊據被告甲○○對於上開事實坦承不諱，核與告訴人乙○○
    於警詢、偵查中之證述及證人及到場處理員警王昶文於偵查
    中之證述情節相符，此外復有道路交通事故現場圖、道路交
    通事故調查報告表(一)、(二)、被害人詹劉淑芬之診斷證明書、
    臺灣桃園地方法院檢察署相驗屍體證明書、相驗報告書、呼
    氣酒精測定紀錄表、汽車駕駛人酒後生理協調平衡檢測紀錄
    卡、現場照片及相驗屍體照片、駕駛執照資料等資料附卷可
    資為憑（見97年度相字第312 號卷第10頁至第11頁、第13頁
    至第16頁、第20頁），堪信為真實。
二、按「汽車駕駛人飲用酒類或其他類似物後，其吐氣中所含酒
    精濃度超過每公升0.25毫克或血液中酒精濃度超過百分之0.
    05以上者，不得駕車」，道路交通安全規則第114 條第2 款
    亦有明定。復依交通部運輸研究所90年09月24日運安字第90
    0005854 號函所載，呼氣中酒精濃度每公升含量為0.25毫克
    ，即相當於號函所載呼氣中酒精濃度每公升含量為0.25毫克
    ，即相當於血液中酒精濃度（BAC） 百分之0.05，一般人空
    腹飲酒後，血液中酒精濃度之高峰期約出現在飲酒後30分鐘
    ，又飲酒後每1 小時之酒精代謝率為13.2MG/DL /HR （即每
    小時代謝BAC 百分之0.0132，相當於每小時代謝吐氣所含酒
    精成分為每公升0.066 毫克）。且依該函所附該所79年「駕
    駛人行為反應之研究－酒醉駕車對駕駛行為之分析研究」指
    出：(一)BAC 達百分之0. 03 至百分之0.05時，對駕駛能力之
    影響為：多數駕駛人心境逐漸變幻不定，視覺與反應靈敏性
    減弱，對速度及距離的判斷力差。對心理行為之影響為：觀
    察力逐漸欠缺，心情漸趨輕鬆，自信心增加，多話，精神狀
    態處於陶醉感。(二)BAC 到達百分之0.05至百分之0.08時，對
    駕駛能力之影響為：反應遲鈍，駕駛能力受損，遲而不決或
    決而不行。對心理行為之影響為：情緒鬆弛，感情與行為趨
    向誇張，肌肉不協調，精神處於興奮狀態。(三)BAC 到達百分
    之0.08至百分之0.15時，對駕駛能力之影響為：判斷力嚴重
    受到影響，體能與精神協調受損，駕駛之體能困難增加。對
    心理行為之影響為：產生情緒異常現象，步伐不平穩，言語
    不清，反應惡劣，記憶及判斷力受損，精神處於錯亂狀態。
    (四)BAC 超過百分之0.15時，對駕駛能力之影響為：視線搖晃
    ，駕駛已進入恍惚狀態，判斷及理解遭到扭曲，駕駛不穩定
    。對心理行為之影響為：意識不明，嘔吐，站、走及講話困
    難，責任感喪失，精神處於麻痺狀態。(五)BAC 超過百分之0.
    50時，對駕駛人能力之影響為：無法開車。對心理行為影響
    為：爛醉如泥，失去知覺可能致死，精神處於昏睡狀態。故
    被告甲○○於肇事後即於97年2 月11日下午6 時14分後，經
    獲報到場前來處理之員警進行呼氣酒精測試，所測得之呼氣
    中酒精濃度為每公升0.75毫克，已如上述，換算後相當於BA
    C 百分之0.15，是可證被告於飲酒後駕駛上開自小貨車至案
    發路口當時之判斷力、精神協調、駕駛體能、精神狀態等均
    已受到相當影響而減退。況參以附臺灣桃園地方法院檢察署
    97年度相字第312 號案卷第12頁之刑法第185 條之3 案件測
    試觀察紀錄表，亦可知被告在查獲、測試或訊問過程中，有
    「呆滯木僵」、「泥醉情事」，另被告有腳步不穩、手腳部
    顫抖之情形，以上均益徵被告於案發當時顯已達酒醉而不能
    安全駕駛動力交通工具之程度一節。從而，洵堪認定被告在
    案發時駕駛車輛行駛於道路上時，確已達不能安全駕駛之程
    度無訛。
三、再按，汽車行駛時，駕駛人應注意車前狀況，並隨時採取必
    要之安全措施；又閃光黃燈表示「警告」，車輛應減速接近
    ，注意安全，小心通過；此分別為道路交通安全規則第94條
    第2 項、道路交通標誌標現號誌設置規則第211 條第2 款所
    明定。是以，被告甲○○於97年2 月11日下午6 時許駕駛上
    開自小貨車，沿桃園縣龜山鄉○○○路由南往北方向行駛，
    並在同日晚間6 時14分許，自桃園縣龜山鄉○○○路閃光黃
    燈路口右轉至中興路182 巷口處等情，已如上述。故可認在
    途經案發路口前時，被告本應注意車前狀況，並隨時採取必
    要之安全措施，並注意車輛在行經閃光黃燈路口時，應減速
    接近，注意安全，小心通過，而當時雖天候雨、路面濕滑，
    然夜間有照明、無缺陷、無障礙物等無不能注意情事情事，
    此亦有卷附之道路交通事故調查報告表附卷可資為憑，惟被
    告竟均疏未注意及此，貿然右轉行駛，而致閃避不及，並以
    其所駕駛之上揭自小貨車左前車頭撞擊被害人詹劉淑芬，足
    見被告之駕駛行為顯有過失。則可認被告之過失駕駛行為，
    與被害人之死亡間，確有相當之因果關係，至為灼然。
四、綜上所述，本件事證明確，被告甲○○犯行洵堪認定，應予
    依法論罪科刑。
參、論罪科刑：
    核被告甲○○所為，係犯刑法第185 條之3 （起訴書誤載為
    第185 條之4 ，業據公訴人當庭更正）之服用酒類不能安全
    駕駛動力交通工具而駕駛罪、第276 條第1 項之過失致人於
    死罪。被告所犯上開過失致人於死罪與服用酒類不能安全駕
    駛動力交通工具而駕駛罪間，罪名互殊，應予分論併罰。又
    汽車駕駛人，無駕駛執照駕車、酒醉駕車、吸食毒品或迷幻
    藥駕車、行駛人行道或行經行人穿越道不依規定讓行人優先
    通行，因而致人受傷或死亡，依法應負刑事責任者，加重其
    刑至2 分之1 ，此為道路交處管理處罰條例第86條第1 項所
    明定。故查，被告之職業小型車駕駛執照既遭監理機關逕行
    註銷，又駕駛車輛再犯本案，且其因酒醉駕車並因而肇生本
    件車禍事故部分，亦已如上述，故就其所犯過失致人於死罪
    部分，即應依上開規定加重其刑至2 分之1 。又按被告於肇
    事後，在其過失致人於死犯行未為任何有偵查犯罪職權之公
    務員知悉前，即向前來現場處理車禍事故之桃園縣政府警察
    局交通隊龜山小隊員警王昶文承認係其駕車發生車禍並接受
    裁判等情，亦有桃園縣政府警察局分局道路交通事故肇事人
    自首情形紀錄表1 份附卷可參（見97年度相字第312 號案卷
    第18頁）。從而，被告既已向該管公務員自承犯罪事實而願
    意接受裁判，就其所犯過失致人於死罪部分，即得依刑法第
    62條前段規定減輕其刑。再被告就所犯過失致人於死罪部分
    ，同時有刑之加重及減輕事由，應先加後減之。爰審酌被告
    明知酒精成分對人之意識能力具有不良影響，酒後駕車對一
    般往來之公眾及駕駛人自身皆具有高度危險性，且酒醉駕車
    致車毀人亡之情時有所聞，政府對酒後嚴禁駕車一節復迭經
    宣導，詎竟輕忽己身安危，尤枉顧公眾安全，而於服用酒類
    後之呼氣酒精濃度達每公升0.75毫克，已處於不能安全駕駛
    動力交通工具之狀態仍駕駛車輛，所為顯然漠視法律禁令，
    且嚴重危害行車安全，又於行經案發路口未注意車前狀況，
    而肇致本件車禍事故，且尚未與被害人家屬達成和解，並其
    犯罪手段、前科素行等一切情狀，分別量處如主文所示之刑
    ，並定其應執行之刑，以示懲儆。
據上論斷，應依刑事訴訟法299 條第1 項，刑法第185 條之3 、
第276 條第1 項、第62條前段、第51條第5 款，刑法施行法第1
條之1 第1 項、第2 項，道路交通管理處罰條例第86條第1 項，
判決如主文。
本案經檢察官林安紜到庭執行職務。
中    華    民    國    97    年    8     月    15    日
                  交通法庭    法  官  朱美璘
以上正本證明與原本無異
如不服本判決，應於判決送達後10日內向本院提出上訴狀（應附
繕本），其未敘述上訴理由者，應於上訴期間屆滿後20日內補提
理由書狀於本院，上訴於臺灣高等法院。
                              書記官  谷貞豫
中    華    民    國    97    年    8     月    20    日
附錄本案論罪科刑法條：
道路交通管理處罰條例第86條
汽車駕駛人，無駕駛執照駕車、酒醉駕車、吸食毒品或迷幻藥駕
車、行駛人行道或行經行人穿越道不依規定讓行人優先通行，因
而致人受傷或死亡，依法應負刑事責任者，加重其刑至二分之一
。
汽車駕駛人，在快車道依規定駕車行駛，因行人或慢車不依規定
，擅自進入快車道，而致人受傷或死亡，依法應負刑事責任者，
減輕其刑。
刑法第276條
因過失致人於死者，處 2 年以下有期徒刑、拘役或 2 千元以下
罰金。
從事業務之人，因業務上之過失犯前項之罪者，處 5 年以下有期
徒刑或拘役，得併科3 千元以下罰金。
刑法第185條之3
服用毒品、麻醉藥品、酒類或其他相類之物，不能安全駕駛動力
交通工具而駕駛者，處一年以下有期徒刑、拘役或科或併科十五
萬元以下罰金。


司法院資訊處製作；財團法人民間司法改革基金會備份。
